臺灣彰化地方法院民事裁定
111年度消債清字第16號
聲  請  人  
即  債務人  劉政軒  
代  理  人  陳青來（法扶律師）
上列聲請人因消費者債務清理事件聲請清算，本院裁定如下：
    主  文
債務人劉政軒自民國111年9月29日下午4時起開始清算程序，並
命司法事務官進行本件清算程序。
    理  由
一、按債務人不能清償債務或有不能清償之虞者，得依本條例所
    定更生或清算程序，清理其債務；債務人於法院裁定開始更
    生程序或許可和解或宣告破產前，得向法院聲請清算；債權
    人縱為一人，債務人亦得為聲請；債務人對於金融機構負債
    務者，在聲請更生或清算前，應向最大債權金融機構請求協
    商債務清償方案，或向其住、居所地之法院或鄉、鎮、市、
    區調解委員會聲請債務清理之調解；法院開始清算程序之裁
    定，應載明其年、月、日、時，並即時發生效力；消費者債
    務清理條例（下稱消債條例）第 3 條、第 80 條、第 151 
    條第 1 項、第 83 條分別定有明文。所謂「不能清償」，
    指債務人因欠缺清償能力，對已屆期之債務，全盤繼續處於
    不能清償之客觀經濟狀態者而言；又所謂「不能清償之虞」
    ，係指依債務人之清償能力，就現在或即將到期之債務，有
    不能清償之蓋然性或可能性而言。易言之，債務人之狀態如
    置之不理，客觀上得預見將成為不能清償之情形而言，此將
    來發生不能清償之事實，不必達到高度之確信；至於債務人
    之清償能力，則包括財產、信用及勞力（技術），並不以財
    產為限，必須三者總合加以判斷仍不足以清償債務，始謂欠
    缺清償能力而成為不能清償；而債務人之清償能力係處於流
    動性狀態，聲請時與法院裁定時之清償能力未必一致，應以
    法院裁定時為判斷基準時；又此係採前置協商主義，是債務
    人於協商程序中，自應本於個人實際財產及收支狀況，依最
    大誠信原則，商討解決方案；如終究不能成立協商，於聲請
    更生或清算時，法院審酌上開條文所謂「不能清償或有不能
    清償之虞」，允宜綜衡債務人全部收支、信用及財產狀況，
    評估是否因負擔債務，而不能維持人性尊嚴之最基本生活條
    件，所呈報之各項支出，是否確屬必要性之支出，如曾有協
    商方案，其條件是否已無法兼顧個人生活之基本需求等情，
    為其判斷之準據。
二、本件聲請意旨略以：
　　聲請人積欠債務總額約新臺幣（下同）2,156,438元，前與
    最大債權金融機構債權人中國信託商業銀行股份有限公司前
    置調解不成立。現於台懋實業股份公司任職，每月薪資約 3
    6,300 元，另有機車外，別無其它財產，每月必要生活費用
    約 17,076 元，且未經法院裁定開始更生程序或宣告破產，
    最近五年內亦未從事營業活動及二年內亦無國內外股票、期
    貨、基金或其他投資。因有不能清償債務之情事，爰請求准
    予裁定開始清算程序等語。
三、本院之判斷：
　㈠程序方面：
　　聲請人前與最大債權金融機構債權人中國信託商業銀行股份
    有限公司進行前置調解，惟調解不成立一節，業據本院依職
    權調閱本院111年度司消債調字第164號卷宗核閱無訛，本件
    清算聲請符合消債條例第151條所定之前置協商要件。
　㈡聲請人之債務概況：
　　依債務人以及各債權人之呈報，聲請人債務餘額合計為 1,9
    67,887 元（前置調解卷第35頁、第41頁及聲請清算卷第69
    頁）；又債權人之一和潤企業股份有限公司迄今仍未呈報債
    權債務現存之關係，故續以聲請人所呈報之數額為依據。
　㈢聲請人之資力狀況：
　　聲請人主張伊現於台懋實業股份公司任職，每月薪資約 36,
    300 元，另有機車外，現已別無其它財產，業據其提出財產
    收入狀況說明書、薪資明細單、台灣中小企業銀行存摺、綜
    合所得稅各類所得資料清單及全國財產稅總歸戶財產查詢清
    單等影本為憑，亦有本院依職權查詢稅務電子閘門財產所得
    調件明細表、勞工暨就業保險資料以及向財政部中區國稅局
    員林稽徵所函查綜合所得稅各類所得資料清單，皆在卷可稽
    。
　㈣聲請人之支出狀況：
　　⒈按債務人必要生活費用，以最近一年衛生福利部或直轄市
      政府所公告當地區每人每月最低生活費 1.2 倍定之；受
      扶養者之必要生活費用，準用第一項規定計算基準數額，
      並依債務人依法應負擔扶養義務之比例認定之；債務人釋
      明更生期間無須負擔必要生活費用一部或全部者，於該範
      圍內，不受最低數額限制；債務人證明確有必要支出者，
      不受最高數額及應負擔比例之限制，消債條例第 64 條之
       2 第 1 項至第 3 項定有明文。
　　⒉本件債務人主張每月必要支出約 17,076 元，是依衛生福
      利部公布每人每月最低生活費用支出標準之 1.2 倍計算
      民國111年臺灣每人每月最低生活費用約為 17,076 元（
      計算式：14,230元1.2＝17,076元），則聲請人主張其個
      人必要生活費用為 17,076 元，乃合理且必要之費用，於
      法有據。
　㈤依上所述，聲請人每月收入約 36,300 元扣除其每月必要支
    出 17,076 元後，雖尚餘 19,224 元可供清償所積欠之債務
    ，惟對照其所負之債務 1,967,887 元，聲請人應有不能清
    償債務之虞之情事，遑論此段期間產生之利息，聲請人還款
    期間顯然更長，堪認聲請人已處於不能清償之客觀經濟狀態
    ，而有藉助清算制度調整其與債權人間之權利義務關係而重
    建其經濟生活之必要。此外，復查無聲請人有消債條例第6
    條第3項、第8條或第82條第2項所定駁回清算聲請之事由存
    在，從而，聲請人聲請本件清算，於法有據，應予准許。
四、據上論結，聲請人依其收支及財產狀況，確有不能清償債務
    之情事，亦未與全體債權人達成前置調解，且未經法院裁定
    開始更生程序或許可和解或宣告破產，復查無聲請人有消債
    條例第6條第3項、第8條或第82條第2項所定駁回清算聲請之
    事由存在，則聲請人聲請清算，應屬有據，爰裁定開始清算
    程序，並命司法事務官進行本件清算程序。此外，本院審酌
    聲請人名下尚有財產，可充作清算財團，應有清算實益。
五、本件聲請清算事件，既已准許而即時生效，依消費者債務清
    理條例第11條第1項、第83條、第85條第1項，裁定如主文。
中　　華　　民　　國　　111 　年　　9 　　月　　29　　日
                  民事第四庭    法　官　李言孫
以上正本係照原本作成。
不得抗告。
中　　華　　民　　國　　111 　年　　9 　　月　　29　　日
                                書記官  梁永慶